【裁判字號】    90,訴,1410
【裁判日期】    901130
【裁判案由】    債務人異議之訴等
【裁判全文】
臺灣高雄地方法院民事判決  九十年度訴字第一四一○號
    原      告  丁○○
    原      告  丙○○
    原      告  乙○○
    被      告  甲○○
右當事人間債務人異議之訴等事件，本院判決如左：
    主    文
確認被告對原告丁○○、丙○○、乙○○如附表所示本票債權不存在。
台灣高雄地方法院九十年度執字第一○八九五號、九十年度執字第一三○六○號、九
十年度執字第一五一七三號強制執行事件之執行程序均撤銷。
訴訟費用由被告負擔。
    事實及理由
一、原告主張：被告即債權人甲○○持如附表所示之本票，分別取得台灣高雄地方法
    院八十九年度票字第一八一九三號、八十九年度票字第一八一九四號、八十九年
    度票字第一八一九七號本票裁定，並以之為執行名義，向本院聲請對原告丁○○
    、丙○○、乙○○為強制執行，現分別由本院民事執行處以九十年度執字第一○
    八九五號、第一三○六○號、第一五一七三號清償票款強制執行事件辦理強制執
    行程序中。惟上開為執行名義之本票裁定，其據以聲請裁定之如附表所示本票債
    權自始即不存在，因被告係同時自其上手取得原告等人所簽發之股票轉讓合約書
    及該合約書附件之本件本票，該合約書第四條已明定「該本票必須乙方（原告）
    若有違反相關規定時始能生效」又於上開附件明文「左列本票屬附件，不得單獨
    行使，須與原合約合一始生效力。」已屬本票發票行為附條件，該等本票自屬無
    效，被告取得票據時，對此附條件之事實又已明知，原告自得對之主張無效。爰
    依法提起確認如附表所示本票債權不存在，並依強制執行法第十四條第二項，提
    起債務人異議之訴。並聲明求為判決：（一）、確認被告對原告丁○○、丙○○
    、乙○○等三人如附表所示本票債權不存在。（二）、台灣高雄地方法院九十年
    度執字第一○八九五號、九十年度執字第一三○六○號、九十年度執字第一五一
    七三號強制執行事件之執行程序均撤銷。（三）、訴訟費用由被告負擔。
二、被告則以：被告向訴外人鄭幸生買受中華電信股份有限公司民營化釋股之員工認
    股之股權轉讓契約，並取得原告為一方當事人之股票轉讓合約書及系爭如附沃所
    示之本票。該等本票乃係作為擔保原告履行該股權轉讓契約之用，原告如有違約
    情事，即可提示行使本票債權。原告既未依約認股並轉讓股權予被告，自屬違約
    ，被告以如附表所示之本票聲請裁定得強制執行，並以該裁定聲請強制執行，應
    係合法。至於股票轉讓合約書第四條明定「該本票必須乙方（原告）若有違反相
    關規定時始能生效」應係基礎買賣關係附條件而非本票附條件。又「左列本票屬
    附件，不得單獨行使，須與原合約合一始生效力。」係記載於空白黏單，而非記
    載於本票之上，故非本票附有條件。原告主張如附表所示本票附條件而無效應無
    理由等語資為抗辯。並聲明：（一）、原告之訴駁回。（二）、訴訟費用由原告
    負擔。
三、兩造不爭執之事實：
（一）、被告即債權人甲○○持如附表所示之本票，分別取得台灣高雄地方法院八十
        九年度票字第一八一九三號、八十九年度票字第一八一九四號、八十九年度
        票字第一八一九七號本票裁定，並以之為執行名義，向本院聲請對原告丁○○、丙○○、乙○○為強制執行，現分別由本院民事執行處以九十年度執字
        第一○八九五號、第一三○六○號、第一五一七三號清償票款強制執行事件
        辦理強制執行程序中。此並經本院調閱上開強制執行事件案卷，審核無誤。
（二）、被告取得系爭如附表所示本票時，該等本票每張均分別黏貼於白紙之上，而
        於本票右上方、右下方、左下方與白紙連接處各蓋有一枚發票人之私章作為
        騎縫之用，並於本票所黏貼之白紙右上方均明白記載「左附本票屬附件，不
        得單獨行使，須與原合約書合一始生效力。」，此並有該本票黏賠於白紙之
        影本附卷可稽。
四、本件爭點應為，如附表所示本票每張均係黏貼於白紙之上，而於本票右上方、右
    下方、左下方與白紙連接處各蓋有一枚發票人之私章作為騎縫之用，並於本票所
    黏貼之白紙右上方均明白記載「左附本票屬附件，不得單獨行使，須與原合約書
    合一始生效力。」是否為本票發票行為附條件？
五、按本票應記載「無條件擔任支付」；「欠缺本法所規定票據上應記載事項之一者
    ，其票據無效。」票據法第一百二十條第一項第四款及第十一條第一項前段定有
    明文，本票發票行為之不可附條件性由此可見。故本票上若記載本票債權之行使
    附有任何條件或限制之文字，即屬欠缺「無條件擔任支付」之絕對必要記載事項
    ，依上開規定，其票據無效。查本件如附表所示本票每張均係黏貼於白紙之上，
    而於本票右上方、右下方、左下方與白紙連接處各蓋有一枚發票人之私章作為騎
    縫之用，並於本票所黏貼之白紙右上方均明白記載「左附本票屬附件，不得單獨
    行使，須與原合約書合一始生效力。」等文字已如前述，該等本票與所附著之白
    紙連接處之發票人私章，已明確表彰本票與所附著白紙之不可分性及一體性，自
    應認係本票空白處之延伸，於該白紙之任何記載即為本票上之記載，從而，如附
    表所示本票所黏貼之白紙右上方均明白記載「左附本票屬附件，不得單獨行使，
    須與原合約書合一始生效力」自屬本票上之記載。本件系爭本票雖亦印有「無條
    件擔任兌付」之文字，然既另有特別記載「左附本票屬附件，不得單獨行使，須
    與原合約書合一始生效力」，自已使無條件兌付之文義消滅，而應認為本票發票
    行為附有票據債權行使限制之條件，而欠缺「無條件擔任支付」之本票絕對必要
    記載事項，依上開說明，本件如附表所示之本票無效。被告以該附條件之文字係
    記載於空白黏單之上，非屬本票上之文字，非可解為票據行為附條件云云置辯，
    自無可採。
六、「執行名義無確定判決同一之效力者，於執行名義成立前，如有債權不成立或消
    滅或妨礎債權人請求之事由發生，債務人亦得於強制執行程序終結前提起異議之
    訴。」強制執行法第十四條第二項定有明文。本票裁定乃無與確定判決同一效力
    之執行名義，本件據以取得本件裁定執行名義之如附表所示本票債權既不存在，
    原告以如附表所示本票無效，提起本件確認訴訟，並依上開強制執行法第十四條
    第二項提起債務人異議之訴，請求判決：（一）、確認被告對原告丁○○、丙○○、乙○○等三人如附表所示本票債權不存在。（二）、台灣高雄地方法院九十
    年度執字第一○八九五號、九十年度執字第一三○六○號、九十年度執字第一五
    一七三號強制執行事件之執行程序均撤銷，即有理由，應予准許。
七、訴訟費用負擔之依據：民事訴訟法第七十八條。
中      華      民      國    九十      年    十一  月      三十    日
                              臺灣高雄地方法院民事第一庭
~B法      官  蔡國卿
右為正本係照原本作成。
如不服本判決，應於送達後廿日內，向本院提出上訴狀並表明上訴理由，如於本
判決宣示後送達前提起上訴者，應於判決送達後十日內補提上訴理由書（須附繕本）。
中      華      民      國    九十      年     十一    月    三十    日
~B法院書記官  王壹理


司法院資訊處製作；財團法人民間司法改革基金會備份。
